---
title: "Abschlussprojekt"
subtitle: "rstatsZH-K009: "
author: "DaaniiH"
format: 
  html:
    embed-resources: true
    toc: true
editor: visual
chunk_output_type: console
#Code chunks standardmässig ausblenden und nur Ergebnisse anzeigen
#code_folding: hide
---

# Packages laden

```{r}
#| message: FALSE

library(readr)
library(dplyr)
library(ggplot2)
library(tidyverse)
library(forcats)
library(ggthemes)
library(scales)
library(lubridate)
library(knitr)     # Package wird für Funktion kable() geladen
library(DT)        # Package wird für Funktion datatable() geladen
library(gt)        # Package wird für Funktion gt() geladen

```

# Daten laden


```{r}
#| eval: FALSE
# Der Code wird gezeigt, aber nicht ausgeführt.
```

Code ausführen, aber nicht anzeigen:
```{r}
#| echo: FALSE
# Der Output wird gezeigt, der Code hingegen nicht.
```

Code und Output unterdrücken:
```{r}
#| eval: FALSE
#| echo: FALSE
# Der Code und der Output werden nicht gezeigt und nicht ausgeführt.

```


```{r}

data_staatenkleingruppe <-  read_csv(here::here("data/raw/Quartiere_Jahr_KTZH_00002604_00005328.csv"))
# The view() function is not compatible with R Markdown rendering
#View(data_staatenkleingruppen)
  

#data_auslaenderanteil_kantonal <- read_delim('https://www.web.statistik.zh.ch/ogd/data/KANTON_ZUERICH_205.csv')
# The view() function is not compatible with R Markdown rendering
# View(import_table_auslaenderanteil_kantonal)

# tbd
# data_geo_coordinates_ktzh <- read_csv

```

# Einleitung

Die Bevölkerung in Winterthur - Ein Einblick in Altersstruktur und Migration.

## Daten

Bei den Rohdatenhandelt es sich um CSV Dateien aus dem Datenkatalog des Kantons Zürich.

[Quellen]{.underline}

-   Bevölkerung, nach Staatenkleingruppe und Quartier\
    [https://www.zh.ch/de/politik-staat/statistik-daten/datenkatalog.html#/datasets/2604\@stadt-winterthur](https://www.zh.ch/de/politik-staat/statistik-daten/datenkatalog.html#/datasets/2604@stadt-winterthur)

-   Ausländeranteil\
    <https://openzh.github.io/starter-code-openZH/>\
    [https://www.zh.ch/de/politik-staat/statistik-daten/datenkatalog.html#/datasets/68\@statistisches-amt-kanton-zuerich](https://www.zh.ch/de/politik-staat/statistik-daten/datenkatalog.html#/datasets/68@statistisches-amt-kanton-zuerich)

-   Link zum GIS Browser Datendownload\
    [https://www.zh.ch/de/politik-staat/statistik-daten/datenkatalog.html#/datasets/278\@opendata-giszh-ktzh/distributions/1](https://www.zh.ch/de/politik-staat/statistik-daten/datenkatalog.html#/datasets/278@opendata-giszh-ktzh/distributions/1) bzw. <http://maps.zh.ch/?topic=BASISKARTEZH&showtab=ogddownload>

## Analyseziele

Im Rahmen der Analyse werden die Daten aufbereitet und in ein Tidy Data Format gebracht, erkundet und visualisiert.

-   **Teil 1\
    **Erkenntnisse zur Entwicklung von **Ausländeranteil** der Stadt Winterthur (sowie der Stadkreise bzw. Quartiere) über die vergangenen 10 Jahre schaffen.

    Benötigte Daten: Jahr, Stadkreis, Quartier, Ausländeranteil

-   **Teil 2\
    **Ausländeranteil vergleichen mit **i) kantonalen Zahlen** und **ii) geografische Heatmap** erstellen.

    Benötigte Daten: Jahr, Ausländeranteil, Gebiet (inkl. Koordinaten)

# Daten Aufbereitung

Erster Teil der Analyse, Entwicklung des Ausländeranteils der vergangenen 10 Jahre.

### Staatenkleingruppen

#### Daten betrachten

> Die beiden **viewer `gt()`** und **`kable()`** produzieren u.U. komplexe/grosse Tabellen, dies kann zu **Rendering-Problemen** führen.
>
> Nachfolgend werden grosse Tabellen dargestellt, welche vermutlich aufgrund Memory Exhaustion einen Seitenrefresh triggern und dadurch die Generierung des Quarto Dokuments abbricht.

```{r}
#| eval: FALSE
#| echo: FALSE

## Viewer 
gt(data_staatenkleingruppe)

## Console
kable(data_staatenkleingruppe)

```

```{r}

glimpse(data_staatenkleingruppe)

names(data_staatenkleingruppe)
unique(data_staatenkleingruppe$staatenkleingruppe)
unique(data_staatenkleingruppe$stadtkreis)
unique(data_staatenkleingruppe$quartier)

## Einwohner pro Jahr
data_staatenkleingruppe %>%
  group_by(jahr) %>%
  summarize(summe_anzahl = sum(anzahl, na.rm = TRUE))

```
