---
title: "Abschlussprojekt"
subtitle: "rstatsZH-K009: "
author: "DaaniiH"
format: html
editor: visual
chunk_output_type: console
---

```{r}

library(readr)
library(dplyr)
library(ggplot2)
library(tidyverse)
library(forcats)
library(ggthemes)
library(scales)
library(lubridate)
```

```{r}

import_table_staatenkleingruppen <-  read_csv("daten/raw/Quartiere_Jahr_KTZH_00002604_00005328.csv")

  View(import_table_staatenkleingruppen)
  

import_table_geschlecht <- read_csv("daten/raw/Geschlecht_Alter_KTZH_00002605_00005330.csv")

  View(import_table_geschlecht)


import_table_auslaenderanteil_kantonal <- read_delim('https://www.web.statistik.zh.ch/ogd/data/KANTON_ZUERICH_205.csv')

  View(import_table_auslaenderanteil_kantonal)
```

# Einleitung

Die Bevölkerung in Winterthur - Ein Einblick in Altersstruktur und Migration.

## Daten

Bei den Rohdatenhandelt es sich um CSV Dateien aus dem Datenkatalog des Kantons Zürich.

[Quellen]{.underline}

-   Bevölkerung, nach Staatenkleingruppe und Quartier\
    [https://www.zh.ch/de/politik-staat/statistik-daten/datenkatalog.html#/datasets/2604\@stadt-winterthur](https://www.zh.ch/de/politik-staat/statistik-daten/datenkatalog.html#/datasets/2604@stadt-winterthur)

-   Bevölkerung, nach Heimat, Geschlecht und Alter\
    [https://www.zh.ch/de/politik-staat/statistik-daten/datenkatalog.html#/datasets/2605\@stadt-winterthur](https://www.zh.ch/de/politik-staat/statistik-daten/datenkatalog.html#/datasets/2605@stadt-winterthur)

-   Bevölkerungswachstum der Stadt Winterthur ab 1985\
    [https://www.zh.ch/de/politik-staat/statistik-daten/datenkatalog.html#/datasets/1481\@stadt-winterthur](https://www.zh.ch/de/politik-staat/statistik-daten/datenkatalog.html#/datasets/1481@stadt-winterthur)

-   Ausländeranteil\
    <https://openzh.github.io/starter-code-openZH/>\
    [https://www.zh.ch/de/politik-staat/statistik-daten/datenkatalog.html#/datasets/68\@statistisches-amt-kanton-zuerich](https://www.zh.ch/de/politik-staat/statistik-daten/datenkatalog.html#/datasets/68@statistisches-amt-kanton-zuerich)

-   Link zur GIS Browser Datendownload\
    [https://www.zh.ch/de/politik-staat/statistik-daten/datenkatalog.html#/datasets/278\@opendata-giszh-ktzh/distributions/1](https://www.zh.ch/de/politik-staat/statistik-daten/datenkatalog.html#/datasets/278@opendata-giszh-ktzh/distributions/1) bzw. <http://maps.zh.ch/?topic=BASISKARTEZH&showtab=ogddownload>

## Analyseziele

Im Rahmen der Analyse werden die Daten aufbereitet und in ein Tidy Data Format gebracht, erkundet und visualisiert

-   Der erste Teil der Analyse soll Erkenntnisse zur Entwicklung von Altersstruktur und Ausländeranteil der vergangenen 10 Jahre schaffen.

-   In einem zweiten Teil werden zusätzliche Einblicke einerseits durch eine Betrachtung auf Quartierlevel sowie im Vergleich mit den kantonalen Zahlen geschaffen.

-   In einem letzten optionalen Teil (i.e. sofern es die Zeit zulässt) soll eine Darstellung auf einer Landkarte erfolgen.

# Daten Aufbereitung

```{r}




```

# Daten Visualisierung

```{r}

```
